ACORDAO-COMPLETO-2479604

ACÓRDÃO 8331/2021 ATA 17/2021 - PRIMEIRA CÂMARA

VISTOS, relatados e discutidos estes autos de tomada de contas especial instaurada pelo Ministério do Turismo em desfavor do Sr. Lery Guedes de Queiroz Filho, ex-prefeito municipal de São Patrício/GO, em razão da impugnação total das despesas do Convênio 829/2009, que tinha por objeto o apoio à realização do Projeto intitulado "V Festa do Peão de São Patrício/GO".
 ACORDAM os Ministros do Tribunal de Contas da União, reunidos em sessão da Primeira Câmara, ante as razões expostas pelo Relator, com fundamento nos arts. 1º, inc. I, 12, § 3º, 16, inc. III, alínea "b", 19, parágrafo único, 23, inc. III, 26, 28, inc. II, e 58, inc. I da Lei 8.443/1992 c/c os arts 1º, inc. I, 209, inc. I, 214, inc. III, alíneas "a" e "b" e 215 a 217 do Regimento Interno, em
9.1. declarar a revelia do Sr. Lery Guedes de Queiroz Filho;
	9.2. julgar irregulares as contas do Sr. Lery Guedes de Queiroz Filho;
9.3. aplicar ao Sr. Lery Guedes de Queiroz Filho a multa no valor de R$ 5.000,00 (cinco mil reais) , a ser recolhida aos cofres do Tesouro Nacional, com atualização monetária calculada da data deste acórdão até a data do pagamento, se este for efetuado após o vencimento do prazo abaixo estipulado;
9.4. fixar prazo de 15 (quinze) dias, a contar da notificação, para comprovação, perante o Tribunal, do recolhimento da dívida acima imputada;
9.5. autorizar a cobrança judicial da dívida, caso não atendidas as notificações;
9.6. autorizar o seu pagamento em até 36 (trinta e seis) parcelas mensais consecutivas, caso venha a ser solicitado pela responsável antes do envio do processo para cobrança judicial;
9.7. fixar o vencimento da primeira parcela em 15 (quinze) dias, a contar do recebimento das notificações, e o das demais a cada 30 (trinta) dias, com incidência dos respectivos encargos legais sobre o valor de cada prestação; 
9.8. alertar o responsável que a inadimplência de qualquer parcela acarretará vencimento antecipado do saldo devedor;
9.9. enviar cópia desta deliberação ao procurador-chefe da Procuradoria da República no Estado do Goiás, para as providências cabíveis.
9.10. enviar cópia do presente acórdão ao Ministério do Turismo e ao responsável, para ciência, informando que a presente deliberação, acompanhada do Relatório e do Voto que a fundamenta, está disponível para a consulta no endereço www.tcu.gov.br/acordaos.

Tomada de Contas Especial instaurado pelo Ministério do Turismo, em razão da impugnação total de despesas do Convênio n° 829/2009  Siconv 704425, celebrado com o Município de São Patrício/GO, tendo por objeto o apoio à realização do projeto intitulado V Festa do Peão de São Patrício/GO

Primeira Câmara

Município de São Patrício - GO

3. Interessados/Responsáveis:
3.1. Interessado: Ministério do Turismo (05.457.283/0001-19)
3.2. Responsável: Lery Guedes de Queiroz Filho (XXX.083.001-XX)

13.1. Ministros presentes: Walton Alencar Rodrigues (Presidente), Benjamin Zymler, Vital do Rêgo e Jorge Oliveira (Relator).
13.2. Ministros-Substitutos presentes: Augusto Sherman Cavalcanti e Weder de Oliveira.

JORGE OLIVEIRA

Adoto, como parte do relatório, a instrução promovida por auditor da Secretaria de Controle Externo de Tomada de Contas Especial (SecexTCE) à peça 16, aprovada pelos dirigentes dessa unidade técnica (peças 17 e 18) .
"INTRODUÇÃO
Trata-se de Tomada de Contas Especial instaurada pelo Ministério do Turismo (MTur) , em desfavor do Sr. Lery Guedes de Queiroz Filho, prefeito municipal de São Patrício/GO (Gestão 2009-2012) , em razão da impugnação total das despesas do Convênio 829/2009 (Siconv 704425, peça 1, p. 21-35) decorrente de irregularidades na execução física do ajuste firmado com o MTur, que tinha por objeto o apoio à realização do Projeto intitulado 'V Festa do Peão de São Patrício/GO' (peça 1, p. 92) .
HISTÓRICO
O Convênio 829/2009 (Siconv 704425) foi firmado no valor de R$ 105.000,00, sendo R$ 100.000,00 à conta do concedente e R$ 5.000,00 referentes à contrapartida do convenente. Teve vigência de 13/8/2009 a 16/10/2009 (vide Convênio de peça 1, p. 27) , posteriormente prorrogado até 29/11/2009 (vide termo de apostilamento peça 1, p. 39) , com prazo para a apresentação da prestação de contas estipulado para 30 dias após o dia final de vigência (portanto, data-limite para prestação de contas em 29/12/2009) . Os recursos foram liberados por meio da Ordem Bancária 2009OB801586, (peça 1, p. 38) , em 15/10/2009.
Não houve fiscalização in loco do objeto conveniado, conforme informação contida no Relatório de TCE 198/2016, de peça 2, p. 68-72.
A prestação de contas (peça 1, p. 43-91, e peça 2, p. 1-37) foi analisada por meio dos seguintes documentos: i. Nota Técnica de Análise de Prestação de Contas nº 0056/2016, de 1/2/2012, (peça 2, p. 62-65) ; ii. Nota Técnica de Reanalise nº 0797/2012, de 2/10/2012, (peça 2, p. 42-44) ; iii. Nota Técnica de Análise Financeira nº 183/2016, de 15/2/2016, (peça 2, p. 38-40) .
Conforme Despacho de peça 1, o fundamento para a instauração da Tomada de Contas Especial foi a reprovação da execução física do ajuste, constatada na Nota Técnica de Reanálise n° 0797/2012 de 2/10/2012, (peça 2, p. 42-44) , que basearam as conclusões da fase interna, e continha a seguinte irregularidade: 'a) Realização de evento vinculado ao aniversário do município'.
Por meio do Ofício 1618/2016/CGCV/SPOA/SE/MTur (peça 2, p. 50) , de 1/3/2016, o Ministério do Turismo notificou o responsável, Sr. Lery Guedes de Queiroz Filho, em 10/3/2016, da reprovação da prestação de contas (reprovação física total) , requerendo a devolução dos recursos em 10 dias (vide aviso de recebimento à peça 2, p. 53) .
Diante do não saneamento das irregularidades apontadas e da não devolução dos recursos, instaurou-se a Tomada de Contas Especial. No Relatório de Tomada de Contas Especial nº 178/2016 (peça 2, p. 68-72) concluiu-se que o prejuízo importa no valor de R$ 100.000,00 - correspondente ao valor total dos recursos repassados - com data origem 15/10/2009, imputando-se a responsabilidade ao Sr. Lery Guedes de Queiroz Filho, prefeito municipal de São Patrício/GO (Gestão 2009-2012) , em razão da impugnação total das despesas do Convênio 829/2009 (Siconv 704425) , devido a irregularidades na execução física do ajuste.
O Relatório de Auditoria nº 775/2018 da Controladoria Geral da União (peça 2, p. 84-86) também chegou às mesmas conclusões. Após serem emitidos o Certificado de Auditoria, o Parecer do Dirigente e o Pronunciamento Ministerial (peça 2, p. 87,88 2 91) , o processo foi remetido a esse Tribunal.
Na instrução inicial (peça 3) , analisando-se os documentos nos autos, concluiu-se pela necessidade de realização de citação e audiência para as irregularidades abaixo, relativas ao responsável ex-Prefeito: 
CITAÇÃO
Ocorrência 1: Não comprovação da regular execução física do Convênio 829/2009 - Siconv 704425, celebrado entre o Ministério do Turismo e o Município de São Patrício/GO, e que tinha por objetivo o apoio à realização do Projeto intitulado 'IV Festa do Peão de Boiadeiro'.
Conduta: Utilizar recursos do convênio para realização de evento vinculado à festa de comemoração de aniversário do município de São Patrício/GO.
Ocorrência 2: Não comprovação da boa e regular aplicação dos recursos repassados pelo Convênio 00541/2009 - Siconv 703808, celebrado entre o Ministério do Turismo e o Município de Tanabi/SP, e que tinha por objeto o apoio à realização do Projeto intitulado 'Tanabi Rodeio Show', ocasionada pela ausência de comprovação de que as empresas intermediárias, contratadas irregularmente por inexigibilidade, pagaram o cachê de bandas ou cantores que realizaram o evento.
Conduta: Não apresentar notas fiscais e recibos (ou outros documentos equivalentes) emitidos em nome das bandas ou artistas e assinados por seus representantes legais ou pelo seus empresários exclusivos, sendo essa representação ou exclusividade registrada em cartório, não sendo comprovado, assim, o nexo causal entre os recursos recebidos e os pagamentos efetuados, visto que não se provou que os valores pagos aos intermediários contratados efetivamente foram repassados às bandas e artistas que realizaram shows.
Quantificação do débito, originado das ocorrências 1 e 2:
	Valor original (R$) 
	Data da ocorrência

	100.000,00
	          15/10/2009

AUDIÊNCIA
Ocorrência 3: Contratação irregular de intermediários entre o ente público e os artistas ou empresários exclusivos, no âmbito dos processos de inexigibilidade de licitação que tiveram como objeto a Contratação da Vinícius Rodrigues Produções e Eventos Ltda. (pagos com recursos do Convênio 829/2009 - Siconv 704425) , ocasionada pela utilização indevida de inexigibilidade de licitação, visto que o interposto não apresentou contrato de exclusividade válido para fins de contratação via inexigibilidade de licitação.
Conduta: Autorizar a contratação por inexigibilidade da empresa Vinícius Rodrigues Produções e Eventos Ltda.  como intermediário de banda e artistas, e assinar os contratos de prestação de serviços com essa sociedade comercial, que não possuíam contratos de exclusividade válido para fins de contratação via inexigibilidade.
Em cumprimento ao pronunciamento da unidade (peça 5) , de 25/6/2019, foram efetuadas a citação e a audiência do responsável, conforme delineado a seguir (vide despacho à peça 14) :
	Documento de notificação
	Data do ofício
	Data do recebimento do ofício
	Recebedor do Ofício
	Destinatário
	Origem do endereço
	Fim do Prazo para defesa

	Ofício 4933/2019-SecexTCE
	10/7/2019
	Devolvido: 'Mudou-se'
	n/a
	Sr. Lery Guedes de Queiroz Filho
	Receita Federal
	n/a

	Ofício 12304/2019-Secomp-4
	02/12/2019
	Devolvido. Motivo 'desconhecido'
	n/a
	Sr. Lery Guedes de Queiroz Filho
	Renach
	n/a

	Ofício 12305/2019-Secomp-4
	02/12/2019
	6/12/2019
	Lucilene Moreira de Almeida
	Sr. Lery Guedes de Queiroz Filho
	TSE
	24/12/2019

Transcorrido o prazo regimental, o responsável acima permaneceu silente, devendo ser considerado revel, nos termos do art. 12, §3º, da Lei 8.443/1992.
EXAME TÉCNICO
Em exame, TCE instaurada pelo MTur em virtude da impugnação total das despesas do Convênio 829/2009 (Siconv 704425, peça 1, p. 21-35) decorrente de irregularidades na execução física do ajuste firmado com o MTur, que tinha por objeto o apoio à realização do Projeto intitulado 'V Festa do Peão de São Patrício/GO' (peça 1, p. 92) .
Da validade das notificações
Preliminarmente, cumpre tecer breves considerações sobre a forma como são realizadas as comunicações processuais no TCU. A esse respeito, destacam-se o art. 179, do Regimento Interno do TCU (Resolução 155, de 4/12/2002) e o art. 4º, inciso III, § 1º, da Resolução TCU 170, de 30 de junho de 2004, in verbis:
Art. 179. A citação, a audiência ou a notificação, bem como a comunicação de diligência, farse-ão:
I - mediante ciência da parte, efetivada por servidor designado, por meio eletrônico, fac-símile, telegrama ou qualquer outra forma, desde que fique confirmada inequivocamente a entrega da comunicação ao destinatário;
II - mediante carta registrada, com aviso de recebimento que comprove a entrega no endereço do destinatário;
III - por edital publicado no Diário Oficial da União, quando o seu destinatário não for localizado
 (...) 
Art. 3º As comunicações serão dirigidas ao responsável, ou ao interessado, ou ao dirigente de órgão ou entidade, ou ao representante legal ou ao procurador constituído nos autos, com poderes expressos no mandato para esse fim, por meio de:
I - correio eletrônico, fac-símile ou telegrama;
II - servidor designado;
III - carta registrada, com aviso de recebimento;
IV - edital publicado no Diário Oficial da União, quando o seu destinatário não for localizado, nas hipóteses em que seja necessário o exercício de defesa'.
Art. 4º. Consideram-se entregues as comunicações:
I - efetivadas conforme disposto nos incisos I e II do artigo anterior, mediante confirmação da ciência do destinatário;
II - realizadas na forma prevista no inciso III do artigo anterior, com o retorno do aviso de recebimento, entregue comprovadamente no endereço do destinatário;
III - na data de publicação do edital no Diário Oficial da União, quando realizadas na forma prevista no inciso IV do artigo anterior.
§ 1º O endereço do destinatário deverá ser previamente confirmado mediante consulta aos sistemas disponíveis ao Tribunal ou a outros meios de informação, a qual deverá ser juntada ao respectivo processo.
 (...) 
Bem se vê, portanto, que a validade da citação via postal não depende de que o aviso de recebimento seja assinado pelo próprio destinatário da comunicação, o que dispensa, no caso em tela, a entrega do AR em 'mãos próprias'. A exigência da norma é no sentido de o Tribunal verificar se a correspondência foi entregue no endereço correto, residindo aqui a necessidade de certeza inequívoca. 
Não é outra a orientação da jurisprudência do TCU, conforme se verifica dos julgados a seguir transcritos:
São válidas as comunicações processuais entregues, mediante carta registrada, no endereço correto do responsável, não havendo necessidade de que o recebimento seja feito por ele próprio (Acórdão 3648/2013-TCU-Segunda Câmara, Relator Ministro JOSÉ JORGE) ;
É prescindível a entrega pessoal das comunicações pelo TCU, razão pela qual não há necessidade de que o aviso de recebimento seja assinado pelo próprio destinatário. Entregandose a correspondência no endereço correto do destinatário, presume-se o recebimento da citação. (Acórdão 1019/2008-TCU-Plenário, Relator Ministro BENJAMIN ZYMLER) ;
As comunicações do TCU, inclusive as citações, deverão ser realizadas mediante Aviso de Recebimento - AR, via Empresa Brasileira de Correios e Telégrafos, bastando para sua validade que se demonstre que a correspondência foi entregue no endereço correto. (Acórdão 1526/2007-TCU-Plenário, Relator Ministro AROLDO CEDRAZ) .
A validade do critério de comunicação processual do TCU foi referendada pelo Supremo Tribunal Federal, nos termos do julgamento do MS-AgR 25.816/DF, por meio do qual se afirmou a desnecessidade da ciência pessoal do interessado, entendendo-se suficiente a comprovação da entrega do 'AR' no endereço do destinatário:
EMENTA: AGRAVO REGIMENTAL. MANDADO DE SEGURANÇA. DESNECESSIDADE DE INTIMAÇÃO PESSOAL DAS DECISÕES DO TRIBUNAL DE CONTAS DA UNIÃO. ART. 179 DO REGIMENTO INTERNO DO TCU. INTIMAÇÃO DO ATO IMPUGNADO POR CARTA REGISTRADA, INICIADO O PRAZO DO ART. 18 DA LEI nº 1.533/51 DA DATA CONSTANTE DO AVISO DE RECEBIMENTO. DECADÊNCIA RECONHECIDA. AGRAVO IMPROVIDO.
O envio de carta registrada com aviso de recebimento está expressamente enumerado entre os meios de comunicação de que dispõe o Tribunal de Contas da União para proceder às suas intimações.
O inciso II do art. 179 do Regimento Interno do TCU é claro ao exigir apenas a comprovação da entrega no endereço do destinatário, bastando o aviso de recebimento simples.
No caso vertente, a citação e a audiência do responsável se deram de forma zelosa, em endereço constante de base fidedigna, com a entrega do ofício comprovadamente no endereço do responsável, por meio de Aviso de Recebimento assinado por terceiros, conforme quadro a seguir (vide despacho à peça 14) :
	Responsável
	EXPEDIÇÃO
	RECEBIMENTO

		Ofício TCU nº 
	Data do ofício
	Peça
	AR/Data/ ciência
	Peça
	Base consulta
	Peça

	Lery Guedes de Queiroz Filho
	Ofício 4933/2019-SecexTCE
	10/7/2019
	7
	Não houve
	8
	Receita Federal
	6

		Ofício 12304/2019-Secomp-4
	2/12/2019
	10
	Não houve
	13
	Renach
	9

		Ofício 12305/2019-Secomp-4
	2/12/2019
	11
	6/12/2019
	12
	TSE
	9

Como se observa, a primeira tentativa de notificação do responsável se deu em seu endereço principal da base CPF (peças 6, 7 e 8) , não tendo obtido êxito, com devolução do AR por motivo de 'mudou-se'. Uma segunda tentativa foi empreendida, também sem êxito, para o endereço da base Renach, devolvida por motivo de destinatário 'desconhecido' (peças 9, 10 e 13) . Por fim, a terceira tentativa, enviada para o endereço da base TSE, obteve êxito, entregue a terceiros (peças 9, 11 e 12) .
Desse modo, transcorridos os prazos para o responsável, deu-se sequência aos autos.
Da revelia do responsável
Nos processos do TCU, a revelia não leva à presunção de que seriam verdadeiras todas as imputações levantadas contra os responsáveis, diferentemente do que ocorre no processo civil, em que a revelia do réu opera a presunção da verdade dos fatos narrados pelo autor. Dessa forma, a avaliação da responsabilidade do agente não pode prescindir da prova existente no processo ou para ele carreada. 
Ao não apresentar sua defesa, o responsável deixou de produzir provas da regular aplicação dos recursos sob sua responsabilidade, em afronta às normas que impõem aos gestores públicos a obrigação legal de, sempre que demandados pelos órgãos de controle, apresentarem os documentos que demonstrem a correta utilização das verbas públicas, a exemplo do contido no art. 93 do Decreto-Lei 200/67:
Quem quer que utilize dinheiros públicos terá de justificar seu bom e regular emprego na conformidade das leis, regulamentos e normas emanadas das autoridades administrativas competentes.
Mesmo a alegação de defesa não sendo apresentada, considerando o princípio da verdade material que rege esta Corte, procurou-se buscar, em manifestações do responsável na fase interna desta TCE, se havia algum argumento que pudesse ser aproveitado em favor dele. Assim, não foi localizado qualquer documento de defesa (em consonância com as observações do Relatório do Tomador de Contas Especial, peça 2, 70-71, tópico VII) . Logo, não há apresentação de justificativas plausíveis nem documentação apta a comprovar a boa e regular gestão dos recursos.
Da pretensão punitiva
Vale ressaltar que a pretensão punitiva do TCU, conforme Acórdão 1441/2016-TCU-Plenário, que uniformizou a jurisprudência acerca dessa questão, subordina-se ao prazo geral de prescrição indicado no art. 205 do Código Civil (CC) , que é de 10 anos, contado da data de ocorrência da irregularidade sancionada, nos termos do art. 189 do CC, sendo este prazo interrompido pelo ato que ordenar a citação, a audiência ou a oitiva do responsável. 
No caso em exame, não ocorreu a prescrição, uma vez que a irregularidade sancionada ocorreu em 15/10/2009 (data de origem do débito) , e o ato de ordenação da citação/audiência ocorreu em 25/6/2019 (peça 5) .
Do desfecho
Em se tratando de processo em que a parte interessada não se manifestou acerca das irregularidades imputadas, não há elementos para que se possa efetivamente aferir e reconhecer a ocorrência de boa-fé na conduta do responsável, podendo este Tribunal, desde logo, proferir o julgamento de mérito pela irregularidade das contas, conforme os termos dos §§ 2º e 6º do art. 202 do Regimento Interno do TCU (Acórdão 2064/2011-TCU-Primeira Câmara - relator Min. Ubiratan Aguiar, 6.182/2011-TCU-1ª Câmara - relator Min. Weber de Oliveira, 4.072/2010-TCU-1ª Câmara - Relator Min. Valmir Campelo, 1.189/2009-TCU-1ª Câmara - Relator Min. Marcos Bemquerer, e 731/2008-TCU-Plenário - Relator Min. Aroldo Cedraz) .
Dessa forma, o responsável deve ser considerado revel, nos termos do art. 12, §3º, da Lei 8.443/1992, devendo as contas do Sr. Lery Guedes de Queiroz Filho (CPF: XXX.083.001-XX) serem julgadas irregulares, condenando-o ao débito apurado e aplicando-lhe as multas previstas nos arts. 57 e 58 da Lei 8.443/1992.
CONCLUSÃO
Em face da análise promovida na seção 'Exame Técnico', verifica-se que o responsável não logrou comprovar a boa e regular aplicação dos recursos, e, instado a se manifestar, optou pelo silêncio, configurando a revelia, nos termos do §3º, do art. 12, da Lei 8.443/1992. Ademais, inexistem nos autos elementos que demonstrem a boa-fé do responsável ou a ocorrência de outras excludentes de culpabilidade.
Verifica-se também que não houve a prescrição da pretensão punitiva, conforme análise já realizada.
Tendo em vista que não constam dos autos elementos que permitam reconhecer a boa-fé do responsável, sugere-se que as suas contas sejam julgadas irregulares, nos termos do art. 202, § 6º, do Regimento Interno do TCU, com a imputação do débito atualizado monetariamente e acrescido de juros de mora, nos termos do art. 202, §1º do Regimento Interno do TCU, descontado o valor eventualmente recolhido, com a aplicação da multa prevista no art. 57 da Lei 8.443/1992 (LO/TCU) .
PROPOSTA DE ENCAMINHAMENTO
Diante do exposto, submetemos os autos à consideração superior, propondo ao Tribunal:
 considerar revel o Sr. Lery Guedes de Queiroz Filho (CPF: XXX.083.001-XX) , para todos os efeitos, dando-se prosseguimento ao processo, com fulcro no art. 12, § 3º, da Lei 8.443/1992;
 julgar irregulares, nos termos dos arts. 1º, inciso I, 16, inciso III, alíneas 'b' e 'c', § 2º, da Lei 8.443/1992 c/c os arts. 19 e 23, inciso III, da mesma Lei, e com arts. 1º, inciso I, 209, incisos II e III, 210 e 214, inciso III, do Regimento Interno/TCU, as contas do Sr. Lery Guedes de Queiroz Filho (CPF: XXX.083.001-XX) , condenando-o ao pagamento das importâncias a seguir especificadas, atualizadas monetariamente e acrescidas dos juros de mora, calculadas a partir das datas discriminadas até a data da efetiva quitação do débito, fixando-lhe o prazo de quinze dias, para que comprove, perante o Tribunal, o recolhimento das referidas quantias aos cofres do Tesouro Nacional, nos termos do art. 23, inciso III, alínea 'a', da citada lei;
b.1) Quantificação do débito e data de origem:
	Valor original (R$) 
	Data da ocorrência

	100.000,00
	          15/10/2009

Valor atualizado do débito (com juros) em 15/4/2020: R$ 238.216,40 (peça 15) 
 aplicar ao Sr. Lery Guedes de Queiroz Filho (CPF: XXX.083.001-XX) as multas previstas nos arts. 57 e 58 da Lei 8.443/1992 c/c o art. 267 do Regimento Interno, fixando-lhe o prazo de quinze dias, a contar da notificação, para que comprove, perante o Tribunal (art. 214, III, a, do Regimento Interno do TCU) , o recolhimento da dívida aos cofres do Tesouro Nacional, atualizada monetariamente desde a data do acórdão que vier a ser proferido por este Tribunal até a do efetivo recolhimento, se paga após o vencimento, na forma da legislação em vigor;
autorizar, desde logo, a cobrança judicial da dívida, caso não atendida a notificação, na forma do disposto no art. 28, inciso II, da Lei 8.443/1992;
 autorizar também, desde logo, se requerido, com fundamento no art. 28, inciso I, da Lei 8.443, de 1992 c/c o art. 217, §§ 1º e 2º do Regimento Interno, o parcelamento da dívida em até 36 parcelas, incidindo sobre cada parcela, corrigida monetariamente, os correspondentes acréscimos legais fixando- lhe o prazo de quinze dias, a contar do recebimento da notificação, para comprovar perante o Tribunal o recolhimento da primeira parcela, e de trinta dias, a contar da parcela anterior, para comprovar os recolhimentos das demais parcelas, devendo incidir sobre cada valor mensal, atualizado monetariamente, os juros de mora devidos, no caso do débito, na forma prevista na legislação em vigor, alertando ao responsável de que a falta de comprovação do recolhimento de qualquer parcela importará o vencimento antecipado do saldo devedor, nos termos do § 2º do art. 217 do Regimento Interno deste Tribunal;
 alertar o responsável de que a falta de comprovação do recolhimento de qualquer parcela importará o vencimento antecipado do saldo devedor, nos termos do § 2º do art. 217 do Regimento Interno deste Tribunal; 
 enviar cópia do Acórdão a ser prolatado, bem como do Relatório e do Voto que o fundamentarem, à Procuradoria da República no Estado de Goiás, nos termos do § 3º do art. 16 da Lei 8.443/1992 c/c o § 7º do art. 209 do Regimento Interno do TCU, para adoção das medidas cabíveis;
 enviar cópia do Acórdão que vier a ser proferido ao Ministério do Turismo (MTur) e à responsável, para ciência, informando que a presente deliberação, acompanhada do Relatório e do Voto que a fundamenta, está disponível para a consulta no endereço www.tcu.gov.br/acordaos, além de esclarecer que, caso requerido, o TCU poderá fornecer sem custos as correspondentes cópias, de forma impressa."
2.	O Ministério Público de Contas, nesta oportunidade representado pelo Dr. Rodrigo Medeiros de Lima, discorda parcialmente do encaminhamento proposto, por considerar que 'o evento objeto do convênio foi realizado, ainda que indevidamente atrelado aos festejos de comemoração do aniversário da municipalidade'.
3.	Ressalta, com efeito, que inexiste razão para se 'impor ao ex-gestor municipal o ônus de ressarcimento integral dos valores transferidos e gastos na execução do objeto conveniado (...) '. Anui, todavia, à aplicação de multa em face da contratação irregular, por inexigibilidade de licitação, de intermediários para realização dos shows.
	É o relatório.

não há

Procurador Rodrigo Medeiros de Lima

TOMADA DE CONTAS ESPECIAL. CONVÊNIO PARA REALIZAÇÃO DE EVENTO. CITAÇÃO E AUDIÊNCIA DO EX-PREFEITO. REVELIA. COMPROVAÇÃO DA REALIZAÇÃO DO OBJETO. UTILIZAÇÃO INDEVIDA DE MODALIDADE LICITATÓRIA. NÃO APRESENTAÇÃO DE CONTRATO DE EXCLUSIVIDADE. CONTAS IRREGULARES. MULTA. CIÊNCIA.

TOMADA DE CONTAS ESPECIAL (TCE)

Trata-se de Tomada de Contas Especial instaurada pelo Ministério do Turismo (MTur) , em desfavor do Sr. Lery Guedes de Queiroz Filho, prefeito municipal de São Patrício/GO, em razão da impugnação total das despesas do Convênio 829/2009, decorrente de irregularidades na execução física do ajuste firmado com o MTur, que tinha por objeto o apoio à realização do Projeto intitulado "V Festa do Peão de São Patrício/GO". 
2.	O Convênio foi firmado no valor de R$ 105.000,00, sendo R$ 100.000,00 à conta do concedente e R$ 5.000,00 referentes à contrapartida do convenente. Teve vigência de 13/8/2009 a 16/10/2009, posteriormente prorrogado até 29/11/2009, com prazo para a apresentação da prestação de contas estipulado para 30 dias após o dia final de vigência.
3.	Após análise da prestação de contas final, instaurou-se a presente TCE com o fundamento na reprovação da execução física do ajuste, em decorrência da realização de evento vinculado ao aniversário do município.
4.	O responsável foi devidamente citado por essa irregularidade e ouvido em audiência pela contratação, por inexigibilidade de licitação, da Vinícius Rodrigues Produções e Eventos Ltda, para intermediar a apresentação dos artistas, sem o devido contrato de exclusividade.
5.	O ex-prefeito permaneceu silente, devendo ser considerado revel.
6.	Registre-se, a propósito, que o responsável foi também citado por uma ocorrência alheia aos fatos tratados neste processo, que será completamente desconsiderada neste julgamento (ocorrência 2 relativa ao Município de Tanabi/SP) .
7.	Devidamente instruído o processo, a SecexTCE propôs o julgamento pela irregularidade das contas do ex-prefeito, a sua condenação em débito pelo valor integral repassado e a aplicação das multas previstas nos art. 57 e 58 da Lei 8.443/1992.
8.	O Ministério Público divergiu da condenação em débito, pois houve a comprovação das despesas com a realização do evento, mas entende que remanesce a falha, a ensejar a irregularidade das contas e a imputação de multa, decorrente da contratação de empresa, por inexigibilidade de licitação, para intermediar a apresentação dos artistas, sem o devido contrato de exclusividade.
9.	Concordo com a instrução técnica ressalvada pelo Ministério Público, adotando os fundamentos dos pareceres como minhas razões de decidir.
10.	O evento ter sido atrelado às comemorações do aniversário do Município caracteriza desvio de objeto, mas não de finalidade, não acarretando, portanto, a imputação de débito. A aplicação de recursos públicos federais nesse tipo de festividade tem o potencial de incrementar o turismo local, que caracteriza, em última instância, o interesse dos convênios do MTur. Aliás, essa é a jurisprudência desta Corte de Contas. Nesse sentido, podemos citar os Acórdãos 3.311/2016 e 5.705/2016, da 1ª Câmara e os Acórdãos 8.073/2016 e 10.654/2016, da 2ª Câmara.
11.	No tocante à ausência de contrato de exclusividade, lembro que o Acórdão 1435/2017-TCU-Plenário, ao responder consulta, fixou o entendimento que a apresentação de documento que confere exclusividade ao empresário do artista para dias e eventos específicos, em vez do necessário contrato de exclusividade registrado em cartório, para fins de contratação por inexigibilidade de licitação, representa impropriedade na execução do convênio, e que isso, por si só, não implica o julgamento pela irregularidade das contas, tampouco a condenação em débito do responsável.
12.	Ademais, no caso, o ex-prefeito sequer foi citado por essa ocorrência, mas apenas ouvido em audiência. Assim, inexistindo nos autos qualquer documento que confira exclusividade à Vinícius Rodrigues Produções e Eventos Ltda para representar os artistas contratados, e tendo o ex-prefeito deixado de apresentar justificativa para tal contratação, não comparecendo aos autos tanto na fase interna da TCE quanto no âmbito desta Corte, torna-se inescapável julgar suas contas irregulares, com a imputação da multa prevista no art. 58 da Lei 8.443/1992.
	Ante o exposto, voto por que o Tribunal aprove o seguinte Acórdão.
TCU, Sala das Sessões, em 25 de maio de 2021.
JORGE OLIVEIRA 
Relator